【裁判字號】    98,訴,761
【裁判日期】    990531
【裁判案由】    損害賠償
【裁判全文】
臺灣桃園地方法院民事判決               98年度訴字第761號
原      告  辛○○
訴訟代理人  邱清銜律師
被      告  戊○○
            甲○○
上列當事人間請求損害賠償事件，原告就本院97年度訴字第579
號強盜等案件提起附帶民事訴訟（98年度附民字第17號），經本
院刑事庭裁定移送前來，於民國99年5 月4 日言詞辯論終結，本
院判決如下：
    主  文
被告應連帶給付原告新臺幣伍佰陸拾萬壹仟柒佰拾捌元，及其
中被告甲○○部分自民國九十八年六月十二日起，被告戊○○部
分自民國九十八年六月十三日起，均至清償日止，按年息百分之
五計算之利息。
訴訟費用由被告連帶負擔。
本判決於原告以新臺幣壹佰捌拾柒萬元為被告供擔保後，得假執
行。
    事實及理由
壹、程序方面：
一、按訴狀送達後，原告不得將原訴變更或追加他訴，但擴張或
    減縮應受判決事項之聲明者，不在此限；被告於訴之變更、
    追加無異議而為本案之言詞辯論者，視為同意訴之變更、追
    加，民事訴訟法第255 條第1 項第3 款、第2 項定有明文。
    查本件原告起訴時原聲明係請求「被告應連帶給付原告新臺
    幣（下同）5,896,336 元及法定遲延利息」，嗣於訴訟進行
    中，減縮其請求如後述聲明所示，核其所為訴之聲明變更僅
    係單純減縮應受判決事項之聲明，與上開規定相符；又原告
    起訴時原列戊○○、甲○○、丙○○、丁○○及己○○等人
    為共同被告，嗣於民國98年6 月4 日具狀追加乙○○為被告
    ，而被告乙○○對此並無異議而續為本案之言詞辯論，參諸
    前揭規定，視為同意原告訴之追加。是以，原告前揭變更訴
    之聲明及追加被告，均應予准許。
二、次按原告於判決確定前，得撤回訴之全部或一部。但被告已
    為本案之言詞辯論者，應得其同意；訴之撤回應以書狀為之
    。但於期日，得以言詞向法院或受命法官為之，民事訴訟法
    第1 、2 項有明文規定。查本件原告起訴後，嗣於98年6 月
    4 日言詞辯論期日以言詞撤回對被告丙○○及丁○○部分之
    起訴請求，並經到庭之被告丙○○當庭表示同意，揆諸前揭
    規定，原告此部分所為訴之撤回亦應予准許。
三、又原告於本件訴訟進行中，已與被告己○○及乙○○成立訴
    訟上和解，渠等願共同給付原告300,000 元，有本院99年1
    月22日和解筆錄在卷可稽（參見本院卷(二)第88頁），故就此
    部分訴訟業已終結，茲不再論述。
四、末本件被告戊○○及甲○○經合法通知，均未於最後言詞辯
    論期日到場，核無民事訴訟法第386 條各款所列情形，爰依
    原告聲請，由其一造辯論而為判決。
貳、實體方面：
一、本件原告起訴主張：被告戊○○、甲○○與真實姓名年籍不
    詳綽號「小王」及「小朱」之成年男子共4 人，於97年2 月
    2 日晚上8 時17分許，共同基於意圖為自己不法所有之犯意
    聯絡，持槍至原告所有位在桃園縣中壢市○○路294 號之「
    金意盛銀樓」行搶，合計搶得之金飾共195 件，總重1626.9
    3 錢（金飾之式樣名稱及各別重量等細項，均詳見本院卷(二)
    第111 至117 頁之產品資料明細表），以當日掛牌金價每錢
    3,450 元及上開金飾加工工錢288,830 元計算，致使原告受
    有5,901,738 元｛計算式：（1,626.93錢×3,450 元/ 錢）
    ＋288,830 元＝5,901,738 元｝之財產損失。嗣被告於搶得
    上開金飾後，復委請從事熔金業之己○○及乙○○將該金飾
    熔成飾金塊，以利後續銷贓作業，並由渠等2 人為被告牙保
    媒介飾金塊之買主；而己○○及乙○○均明知被告持有系爭
    金飾之來源可疑，應係不詳之人犯財產犯罪所得之贓物，竟
    仍應允為前述行為，渠等即應與被告對原告構成共同侵權行
    為。而被告及己○○、乙○○前揭強盜等犯行，業經本院以
    97年度訴字第579 號及臺灣高等法院以98年度上訴字第1956
    號刑事判決皆認定有罪在案，是被告及己○○、乙○○等4
    人自應就上開不法侵害原告財產之行為，負共同侵權行為之
    連帶賠償責任。又原告因與己○○及乙○○間已成立訴訟上
    和解而受償300,000 元，故扣除此部分金額後，被告應再賠
    償原告5,601,738 元。為此，爰依民法第184 條第1 項前段
    及第185 條之規定，提起本件訴訟，並聲明：除供擔保金額
    外，餘如主文所示。
二、被告雖均未於最後言詞辯論期日到場，惟據渠等前到庭所為
    之陳述略以：被告戊○○答稱當初僅搶得金飾約150 幾兩，
    現無能力賠償原告；被告甲○○答稱其並未參與本件強盜案
    件，事後才知悉被告戊○○等人強盜原告之金飾等語置辯，
    並均聲明：駁回原告之訴。
三、本院之判斷：
  (一)本件原告主張被告戊○○、甲○○與真實姓名年籍不詳綽號
    「小王」及「小朱」之成年男子共4 人，於上開時、地，共
    同基於意圖為自己不法所有之犯意聯絡，持槍強盜原告所有
    之金飾，致其受有財產損失等情，業據其提出產品資料明細
    表附卷為證（參見本院卷(二)第111 至117 頁）；並被告之前
    揭強盜等犯行，業經臺灣高等法院以98年度上訴字第1956號
    刑事判決，就被告戊○○部分判處有期徒刑8 年，就被告甲○○部分判處有期徒刑9 年，嗣被告雖均提起上訴，惟甲○○部分業經最高法院以99年度台上字第439 號刑事判決駁回
    上訴確定在案，此經本院依職權調閱本院上開刑事卷宗（含
    臺灣桃園地方法院檢察署97年度偵字第5789號等案）及查詢
    審判資訊系統核稽無訛。至被告戊○○部分雖因有刑罰減免
    規定適用尚待調查而經最高法院以上開刑事判決撤銷並發回
    臺灣高等法院更審中（即99年度上更字第52號）；然被告戊○○就其所犯強盜犯行，業於上開刑事案件審理時均已坦承
    不諱，且於本院98年9 月10日行言詞辯論程序時亦未就此爭
    執（參見本院卷(二)第16至18頁），是就原告主張被告戊○○
    涉犯本件強盜犯行部分，應堪認定屬實。
  (二)至被告甲○○雖始終否認參與本件強盜犯行，並以前揭情詞
    置辯，惟查：
    1.被告甲○○確有參與本件強盜犯行乙情，業據被告戊○○
      於上開刑事案件審理時，以證人身份結證稱：伊約於97年
      1 月30日向「小王」借錢，「小王」抱怨先前借伊之款項
      尚未還就要再借，遂向伊表示準備行搶，要伊一起去，並
      表示97年2 月2 日當天甲○○會與伊聯絡，而於97年2 月
      2 日中午，甲○○來電與伊相約5 點許至臺北縣中和市家
      樂福碰面，後來又來電表示無法租到車，要伊借車載渠等
      至中壢，並表示「小王」已在該處，嗣伊借得車牌號碼85
      76-TJ 號自用小客車後就開車載甲○○及「小朱」至中壢
      ，並於晚上約6 時許快7 時至中壢，「小王」則在延平路
      與中豐路公園等候，待伊開車到達時，「小王」就上車並
      叫伊朝中豐路直開至環東路迴轉，並讓「小王」與甲○○
      先下車，伊再開回原來公園處，伊之後再開回公園時，「
      小王」及甲○○就騎機車過來，伊並換上「小王」所準備
      之雨衣及安全帽，後來約7 時許，「小王」載甲○○騎乘
      1 部機車、「小朱」載伊騎乘1 部機車，由「小王」帶大
      家至金意盛銀樓，進去之後「小王」就持槍枝做拉槍機動
      作，店員就開始尖叫，當時伊是跟在「小王」後面，也覺
      得驚慌，而聽到店員尖叫時，伊的槍枝就掉下去，彈匣也
      脫落，伊趕快趴下撿起，「小王」就回頭罵伊，此時甲○○及「小朱」就跑到櫃檯內抓金飾，然後「小王」推伊，
      叫伊趕快上去抓，伊也趴在玻璃上抓了1 把，店家就按了
      警報器和催淚瓦斯，伊就回頭趕緊跑，然後接著是「小朱
      」及甲○○跑出來，最後是「小王」，4 人就騎乘機車離
      開現場等語綦詳（參見本院97年度訴字第579 號刑事卷(一)
      第191 至212 頁），核與現場目擊證人彭佳慧於上開刑事
      案件審理時結證稱：被告甲○○很像是在場歹徒，伊是依
      照身材判斷，還有眼睛、眉毛部位很像，被告甲○○確定
      是在櫃臺外側接金飾的人等語情節相符（參見同上卷(二)第
      10、11頁），已足見被告甲○○空言否認參與本件強盜犯
      行，尚難採信屬實。
    2.又被告戊○○前經本院刑事庭羈押於臺灣桃園看守所時，
      被告甲○○曾於97年2 月29日前往該所接見被告戊○○，
      雙方對話內容為：「（被告戊○○）…我跟你講，你跟王
      他們講湊30，這件事情我就一肩…OK，絕對不會扯到你們
      。（被告甲○○）我知道，你記住那天我跟你說的話，我
      們會…你不要講，朋友們會幫你想辦法，你不用擔心這個
      ，到時候我只要找到妞妞會處理。（被告戊○○）我跟你
      講你知道我的情況顧忌，這一次我一定掛的啦，…（被告
      甲○○）我跟你講這件事你不要想太多，只要記住那天跟
      你說的，你不要變，如果你一變想要幫你想辦法都無法，
      其他該怎麼做我們知道。（被告戊○○）我跟你講只要把
      我的顧忌排除我準備…（被告甲○○）不用，還不用到那
      裡，我昨天有聯絡上，但是等一下我會再跟他們說，還有
      那個誰，在外面，還有那個有事不能來……」等語，有上
      開接見錄音譯文附卷可考（參見同上卷(一)第91頁），佐以
      被告戊○○於上開刑事案件審理時，以證人身份結證稱：
      甲○○、「小王」及「小朱」於97年2 月29日有至桃園看
      守所看伊，當時甲○○一個人進來並告訴伊另外二人都在
      外面，甲○○要伊想辦法扛起來，並表示會照顧伊家人，
      因為伊父母親年紀都很大，都在生病，後來甲○○並向伊
      表示要伊想辦法，渠等願意每個人給伊30萬元安家等語明
      確（參見同上刑事卷(一)第207 頁背面），足證被告戊○○
      為警查獲而羈押於看守所時，被告甲○○為說服或確認其
      不致供出共犯，確有前往看守所辦理接見一情無訛；苟被
      告甲○○如其所述並非本件強盜案件共犯，實無前往接見
      被告戊○○並當場應允為其籌措安家費之理，益徵被告戊○○證稱被告甲○○有參與本件強盜犯行等語，應堪採信
      確屬實情。
    3.基此，被告甲○○雖矢口否認參與本件強盜犯行，惟其確
      有參與本件強盜犯行乙節，既有前揭證據可據，並其迄至
      本件言詞辯論終結前，始終未能舉出任何反證以實其說，
      本院自無從遽為有利被告甲○○之認定。是原告主張被告
      戊○○及甲○○共同不法強盜其所有之上開金飾等情，確
      屬有據，堪予認定，
  (三)按因故意或過失，不法侵害他人之權利者，負損害賠償責任
    ；數人共同不法侵害他人之權利者，連帶負損害賠償責任，
    民法第184 條第1 項前段及第185 條第1 項前段分別定有明
    文。查被告共同不法侵害原告之財產權利，致原告受有損害
    ，已如前述，是原告依共同侵權行為之法律關係，請求被告
    負連帶賠償責任，洵屬有據。而原告主張其受有被強盜金飾
    總價值5,901,738 元損害部分，除據其提出上開產品資料明
    細表在卷為憑外，並經證人即原告所雇用之員工庚○○於本
    院審理中具結證稱：「我們本來每天都會盤點，…被搶之後
    警官有問我們損失情形，所以我們就進行大盤點，我們每個
    商品上面都會有條碼，每天銷售就會以條碼來刷電腦確認銷
    售件數，…因為電腦會顯示目前擺在現場有幾件、擺放在何
    位置，所以當天我就以現場剩下的金飾條碼去刷電腦，例如
    項鍊固定50條，但是現場只剩下5 條，就可以知道有45條被
    搶走。」、「這是我們當天盤點之後列印出來（指上開產品
    資料明細表），這是被搶的部分。」等語無訛（參見本院卷
    (二)第107 頁背面），核與原告上開主張並無矛盾之處，應屬
    可採。至被告戊○○雖辯稱當初僅搶得金飾約150 幾兩云云
    ；然以被告結夥強盜金飾後，於倉惶逃逸之際，或因情勢急
    迫而將所搶得之金飾遺漏他處，或其後為急於銷贓而未就數
    量予以細算，抑或迭由新聞媒體大肆報導而誤認等情形所在
    多有，參以被告戊○○就此部分之抗辯亦未舉證以實其說，
    堪信原告此部分之主張應為真實可採。據此，原告主張扣除
    已獲自己○○及乙○○給付之和解金300,000 元後，尚得請
    求被告賠償5,601,738 元（5,901,738 －300,000 ＝5,601,
    739 ），應屬有據。
四、繼按給付無確定期限者，債務人於債權人得請求給付時，經
    其催告而未為給付，自受催告時起，負遲延責任。其經債權
    人起訴而送達訴狀，或依督促程序送達支付命令，或為其他
    相類之行為者，與催告有同一之效力；遲延之債務，以支付
    金錢為標的者，債權人得請求依法定利率計算之遲延利息；
    應付利息之債務，其利率未經約定，亦無法律可據者，週年
    利率為5%，民法第229 條第2 項、第233 條第1 項前段及第
    203 條分別定有明文。查本件係侵權行為損害賠償之債，自
    屬無確定期限者，又係以支付金錢為標的，參諸前揭法律規
    定，原告就被告應連帶給付之金額部分，請求自刑事附帶民
    事起訴狀繕本送達翌日起至清償日止，按法定利率5%計算之
    遲延利息，自屬有據；惟因上開起訴狀繕本並未合法送達予
    被告，故本院認以寄送本件訴訟第1 次言詞辯論筆錄繕本送
    達之翌日即被告甲○○自98年6 月12日、被告戊○○自98年
    6 月13日（參見本院卷(一)第89、91頁送達證書之簽收日期）
    起計算利息，以代替該起訴狀繕本之送達，應較為適當。
五、從而，原告依據民法第184 條第1 項前段及第185 條第1 項
    前段之規定，請求被告應連帶給付5,601,738 元，及其中被
    告甲○○部分自98年6 月12日起，被告戊○○部分自98年6
    月13日起，均至清償日止，按年息5%計算之利息，為有理由
    ，應予准許。又原告陳明願供擔保以代釋明，聲請宣告假執
    行，經核無不合，爰酌定相當擔保金額准許之。
六、本件事證明確，兩造所提其餘攻擊防禦方法及舉證，經審酌
    後認為與判決結果無影響，爰不一一論述，附此敘明。
七、據上論結，本件原告之訴為有理由，依民事訴訟法第385 條
    第1 項前段、第78條、第85條第2 項、第390 條第2 項，判
    決如主文。
中    華    民    國    99    年     5     月    31   日
                  民事第一庭  法  官  陳振嘉
正本係照原本作成。
如對本判決上訴，須於判決送達後20日內向本院提出上訴狀。
中    華    民    國    99    年    5     月    31    日
                              書記官  谷貞豫

司法院資訊處製作；財團法人民間司法改革基金會備份。
